【裁判字號】    99,訴,1216
【裁判日期】    991122
【裁判案由】    解除買賣契約等
【裁判全文】
臺灣臺中地方法院民事判決              99年度訴字第1216號
原      告
即反訴被告  周惠如
訴訟代理人  蔡壽男律師
被      告
即反訴原告  許有福
訴訟代理人  曾琬鈴律師
上列當事人間請求確認買賣關係不存在，及反訴請求返還價金等
事件，經於民國99年10月25日言詞辯論終結，本院判決如下：
    主    文
確認原告與被告間於民國99年1月22日就坐落臺中縣烏日鄉○○
段342地號土地（面積85.12平方公尺）及地上建物即同段238建
號建物（門牌臺中縣烏日鄉○○街2巷32號，面積88.56平方公尺
，另含增建物）所為之買賣關係不存在。
反訴被告應給付反訴原告新臺幣194,659元，及自民國99年1月25
日起至清償日止，按週年利率百分之5計算之利息。
反訴原告其餘之反訴駁回。
本訴訴訟費用新臺幣6,769元由被告負擔。
反訴訴訟費用新臺幣6,769元，由反訴被告負擔2,256元，餘由反
訴原告負擔。
本判決反訴原告勝訴部分得假執行；但反訴被告如以新臺幣194,
659元為反訴原告供擔保後，得免為假執行。
反訴原告其餘假執行之聲請駁回。
    事實及理由
壹、原告即反訴被告：
    一、訴之聲明：
        （一）本訴部分：確認原告與被告間於民國99年1月22
              日就坐落臺中縣烏日鄉○○段342地號土地（面
              積85.12平方公尺）及地上建物即同段238建號建
              物（門牌臺中縣烏日鄉○○街2巷32號，面積88.
              56平方公尺，另含增建物）所為之買賣關係不存
              在。
        （二）反訴部分：反訴原告之反訴駁回。
    二、陳述：
        （一）原告（即反訴被告）前委由訴外人常福有限公司
              （即東森房屋臺中高鐵加盟店，下稱常福公司）
              代為銷售原告所有坐落臺中縣烏日鄉○○段342
              地號土地（面積85.12平方公尺）及地上建物即
              同段2 38建號建物（門牌號碼臺中縣烏日鄉○○
              街2巷32號，面積88.56平方公尺，另含增建物）
              （下稱系爭不動產）。嗣經訴外人常福公司之仲
              介，兩造於99年1月22日就系爭不動產簽訂不動
              產買賣契約書，約定買賣總價金為新臺幣（下同
              ）395萬元，另約定本訴被告應於：99年1月22
              日給付第一期簽約款194,659元，99年1月25日
              給付第二期用印款40萬元，99年2月5日給付第
              三期完稅款355,341元，99年3月5日給付第四
              期尾款300萬元。
        （二）被告（即反訴原告）嗣僅給付上述第一、二期款
              合計594,659元後，即遲未給付第三期款，原告
              乃於99年2月22日以臺中英才郵局第335號存證信
              函限期催告被告依約給付，並聲明逾期將依買賣
              契約書第八條約定解除兩造間之系爭不動產買賣
              契約。詎被告仍置之不理，原告乃於99年3月8日
              再以臺中英才郵局第426號存證信函向被告為解
              除解除兩造間系爭不動產買賣契約之意思表示通
              知，另再於99年7月14日言詞辯論期日中以言詞
              對被告再為解約之通知，並依系爭不動產買賣契
              約書第八條「違約罰責」第1項之約定，沒收被
              告前所給付合計594,659元之價金全部充為違約
              金。兩造間之系爭不動產買賣契約既經原告合法
              解除在案，則系爭不動產買賣關係自已不復存在
              。惟因被告對此，有所爭執，原告自有即受確認
              判決之法律上利益。為此，爰訴請確認兩造間於
              99年1月22日就系爭不動產所為之買賣關係不存
              在等語。
        （三）反訴原告雖提起反訴，請求返還其所給付之594,
              659元價金。惟按當事人主張有利於己之事實者
              ，就其事實有舉證之責任，民事訴訟法第277條
              定有明文。本件反訴原告向反訴被告購買系爭不
              動產時，反訴被告並未向反訴原告為系爭不動產
              並非「法拍屋」之保證。況且系爭不動產是否為
              「法拍屋」？任何人均可隨時向地政機關查閱土
              地及建物登記謄本上之登記原因是否記載「拍賣
              」而得知，故縱使出賣人意圖隱瞞，買受人亦不
              可能因此而陷於錯誤。反訴原告主張其因受詐欺
              致陷於錯誤而為買受系爭不動產之意思表示云云
              。然其就此項利己之事實，並未提出證據資供證
              明反訴被告有對其為詐欺之行為。反訴原告自無
              「撤銷受詐欺所為之意思表示」之權利。又反訴
              原告前所給付反訴被告之合計594,659元價金，
              業因其違約之故而由反訴被告全額沒收之。則反
              訴原告依民法第92條第1項前段及第259條第1、2
              款規定，反訴請求反訴被告返還該594,659元及
              自99年1月25日起至清償日止，按年利率百分之5
              計算之利息，自無理由，反訴應予駁回。
貳、被告即反訴原告：
    一、訴之聲明：
        （一）本訴部分：原告之訴駁回。
        （二）反訴部分：反訴被告應給付反訴原告594,659元
              ，及自99年1月25日起至清償日止，按年利率百
              分之5計算之利息，並願供擔保，請准宣告假執
              行。
    二、陳述：
        （一）被告前於99年1月22日，經由訴外人常福公司之
              仲介，與原告就系爭不動產簽不動產買賣契約書
              ，並已給付第一、二期款合計594,659元予原告
              ，又原告雖曾於99年2月22日以臺中英才郵局第
              335號存證信函限期催告被告給付第三期款，然
              原告以被告無故未依約履行第三期款給付義務為
              由，主張解除系爭不動產買賣契約及沒收全額價
              金，並無理由。蓋因被告透過訴外人常福公司居
              間仲介而購買系爭不動產時，被告因不識字，且
              先前曾買過「兇宅」，因此一開始即明白表示「
              兇宅」及「法拍屋」等不潔之房屋均不願買受，
              更於簽約時一再向原告及訴外人常福公司人員確
              認系爭不動產並非「不潔」之房屋後，始行簽訂
              系爭不動產買賣契約書。詎被告於交付第一、二
              期款項後，卻無法自承辦代書所介紹之訴外人臺
              中市第二信用合作社處獲得300萬元尾款之核貸
              成數，被告乃向平日往來之訴外人合作金庫銀行
              洽談房貸事宜，經合作金庫銀行承辦人員之告知
              ，始知系爭不動產原係原告經由法院之拍賣程序
              所取得之「法拍屋」，原貸款核准額度僅有215
              萬元。被告深感受騙，乃於99年2月10日以豐原
              四十五支（新庄）郵局第41號存證信函為撤銷遭
              詐欺而為之系爭不動產買賣契約意思表示通知。
              本件既係因原告蓄意欺瞞系爭不動產為「法拍屋
              」之重要事項，致被告陷於錯誤而應允買受，自
              非被告違約，是原告以被告給付遲延為由所為解
              除兩造間系爭不動產買賣契約之主張，自非有理
              ，原告之訴，應予駁回。又系爭不動產買賣契約
              之定金（以斡旋金轉充）僅為2萬元，縱認原告
              得請求違約金，亦應僅在此2萬元之範圍內始屬
              合理。
        （二）按因被詐欺或被脅迫而為意思表示者，表意人得
              撤銷其意思表示。又契約解除時，當事人雙方回
              復原狀之義務，除法律另有規定或契約另有訂定
              外，依左列之規定：一、由他方所受領之給付物
              ，應返還之。二、受領之給付為金錢者，應附加
              自受領時起之利息償還之。另無法律上之原因而
              受利益，致他人受損害者，應返還其利益。雖有
              法律上之原因，而其後已不存在者，亦同。民法
              第92條第1項前段及第259條第1、2款、第179條
              分別定有明文。反訴原告係為自住而購買系爭不
              動產，故就系爭不動產是否為「兇宅」或「法拍
              屋」之特性，極為重視。在與訴外人常福公司所
              屬人員即證人蔡阿有之接洽過程中，即明確告知
              此項要求。詎反訴被告與訴外人常福公司所屬人
              員即證人蔡阿有明知反訴原告不願購買「法拍屋
              」，竟刻意隱瞞不識字之反訴原告系爭不動產為
              「法拍屋」之重要資訊，並謊稱系爭不動產乃係
              反訴被告之友人抵債轉賣而行取得，致反訴原告
              陷於錯誤而為應買之意思表示。反訴原告知悉系
              爭不動產為「法拍屋」之情後，旋於99年2月10
              日以豐原45支（新庄）郵局第41號存證信函為撤
              銷被詐欺而為之意思表示通知，爰再以反訴狀為
              撤銷系爭不動產應買之意思表示通知，並依民法
              第259條第1、2款及第179條不當得利規定，請求
              反訴被告返還反訴原告前所給付之買賣價金594,
              659元，並自99年1月25日起，按週年利率5%加計
              利息等語。
、法院得心證之理由：
  一、程序方面：
      （一）按訴狀送達後，原告不得將原訴變更或追加他訴。
            但有下列各款情形之一者，不在此限：二、請求之
            基礎事實同一者。按民事訴訟法第255條第1項第
            2款定有明文。本件原告起訴時，原本於系爭不動
            產買賣關係之基礎事實，請求解除系爭不動產買賣
            關係及沒收被告所繳之買賣價金等語，嗣於起訴狀
            繕本送達被告後，改變更請求為確認兩造間於99年
            1月22日就系爭不動產所為之買賣關係不存在。揆
            諸上揭說明，程序上爰予准許。
      （二）次按，被告於言詞辯論終結前，得在本訴繫屬之法
            院，對於原告及就訴訟標的必須合一確定之人，提
            起與本訴之標的及其防禦方法相牽連之反訴。民事
            訴訟法第259、260條定有明文。所謂反訴之標的與
            本訴之標的及其防禦方法有牽連關係者，乃指反訴
            標的之法律關係與本訴標的之法律關係兩者之間，
            或反訴標的之法律關係與本訴被告作為防禦方法所
            主張之法律關係兩者之間，有牽連關係而言。舉凡
            本訴標的之法律關係或作為防禦方法所主張之法律
            關係，與反訴標的之法律關係同一，或當事人雙方
            所主張之權利，由同一法律關係發生，或本訴標的
            之法律關係發生之原因，與反訴標的之法律關係發
            生之原因，其主要部分相同，均可認兩者間有牽連
            關係。本件原告主張確認與被告間之系爭不動產買
            賣契約關係不存在。反訴原告即被告提起反訴，主
            張已撤銷應買之意思表示並請求反訴被告即原告返
            還所付之價金。反訴原告所主張之權利，與本訴原
            告主張之權利，乃係源於同一買賣契約之原因而生
            ，反訴之標的與本訴之標的具有相牽連關係，且不
            致延滯訴訟終結。揆諸前揭規定，反訴原告於本訴
            言詞辯論終結前提起反訴，程序上亦予准許。
  二、實體方面：
      （一）本院依兩造所為陳述及所提出之書狀，整理本件不
            爭執事項如下：
            (1)、系爭不動產（含增建部分）原為訴外人謝勝都
                所有，訴外人謝勝都曾於97年7月30日委由訴
                外人常福公司居間仲介出售系爭不動產（當時
                賣方仲介人員為訴外人常福公司所屬人員蔡阿
                有），系爭不動產當時有本院97年度執秋字第
                2345號假扣押查封登記，債權人則為訴外人臺
                灣銀行股份有限公司（設定有本金最高限額40
                0萬元之抵押權登記），因未能順利仲介賣出
                。系爭不動產嗣於98年6月24日由債權人臺灣
                銀行聲請本院為強制執行（98年度司執字第11
                049號），執行程序中囑託鑑定價格為3,641,7
                16元，經二次公告拍賣結果，由原告於98年11
                月3日以總價3,296,000元拍定之，並於98年11
                月27日以「拍賣」登記原因而取得系爭不動產
                之所有權移轉登記。
            (2)、原告於98年12月16日書立「委託銷售契約書」
                、「不動產標的現況說明書」及「不動產說明
                書」等文件，委由訴外人常福公司居間仲介出
                售系爭不動產，並約定仲介服務費為75,000元
                （此次賣方仲介人員為訴外人常福公司所屬人
                員證人蔡瑞芳）。
            (3)、被告則書立斡旋金契約書，並交付斡旋金2萬
                元，亦委由訴外人常福公司居間仲介購買系爭
                不動產（此次買方仲介人員為訴外人常福公司
                所屬人員證人蔡阿有）。
            (4)、兩造經仲介人員即證人蔡瑞芳及蔡阿有之居間
                ，於99年1月22日就系爭不動產達成買賣之意
                思表示合致，並簽訂卷附之不動產買賣契約書
                ，買賣總價金為395萬元，另約定買方即被告
                應於：99年1月22日給付第一期簽約款194,6
                 59元、99年1月25日給付第二期用印款40萬
                元。99年2月5日給付第三期完稅款355,341
                元、99年3月5日給付第四期尾款300萬元。
                被告嗣已依約給付第一期款及第二期款合計59
                4,659元與原告。
            (5)、被告於99年2月4日對訴外人常福公司向臺中縣
                政府申請「購屋消費糾紛」調處。
            (6)、原告曾於99年2月22日以臺中英才郵局第335號
                存證信函，限期7日催告被告給付第三期款。
                繼於99年3月8日以臺中英才郵局第426號存證
                信函通知被告解除系爭不動產買賣契約之旨，
                並為違約罰金之主張。
            (7)、被告則於99年2月10日以豐原45支（新庄）郵
                局第41號存證信函通知原告解除系爭不動產買
                賣契約，繼於99年3月2日以豐原45支（新庄）
                郵局第53號存證信函通知原告解決購屋問題，
                再於99年6月1日以豐原45支（新庄）郵局第10
                1號存證信函向訴外人常福公司主張系爭不動
                產買賣契約無效，要求訴外人常福公司返還價
                金。
      （二）爰就原告即反訴被告所為解除系爭不動產買賣契約
            之主張，及反訴原告即被告所為返還買賣價金之反
            訴爭執，分述如下：
            甲、本訴部分：
              (1)、按當事人就標的物及其價金互相同意時，買
                  賣契約即為成立，而契約當事人之一方遲延
                  給付者，他方當事人得定相當期限，催告其
                  履行，如於期限內不履行時，他方即得解除
                  契約，此為民法第254條所明定。又契約當
                  事人之一方因他方遲延給付而定期催告其履
                  行時，同時表明如於期限內不履行，契約即
                  解除者，係附有停止條件之解除契約之意思
                  表示，如他方當事人未依限履行，則條件成
                  就，即發生解除契約之效力。
              (2)、次按，民事訴訟法第277條規定，當事人主
                  張有利於己之事實者，就其事實有舉證之責
                  任。但法律別有規定，或依其情形顯失公平
                  者，不在此限。又被詐欺而為意思表示者，
                  依民法第92條第1項規定，表意人固得撤銷
                  其意思表示，惟主張被詐欺而為意思表示之
                  當事人，應就此項被詐欺之事實，負舉證之
                  責。另民法上之詐欺，必詐欺行為人有使他
                  人陷於錯誤之故意，並致該他人基於錯誤而
                  為不利於己之意思表示者，始足當之。倘行
                  為人欠缺主觀之詐欺故意，縱該他人或不免
                  為錯誤之意思表示，仍與詐欺之法定要件不
                  合，無依民法第92條第1項規定撤銷被詐欺
                  之意思表示之餘地。
              (3)、本件依兩造所不爭執而為真正之系爭不動產
                  買賣契約書內容觀之，兩造已就系爭不動產
                  之標的物及其價金，互為同意，買賣契約即
                  為成立。另依系爭不動產買賣契約書第參條
                  付款方法之約定，被告依約原應於99年2月5
                  日給付第三期完稅款355,341元，核屬定有
                  給付之履行期限，被告屆期未為給付，並以
                  前揭情詞抗辯，揆諸上揭舉證責任規定及說
                  明，被告就其所抗辯之被詐欺而為意思表示
                  一節，應負舉證之責。
              (4)、被告雖舉證人葉慧貞（筆錄誤載為葉惠珍）
                  於本院99年9月20日言詞辯論期日中所為：
                  「…我先生也有帶我去看現場看過房子（指
                  系爭不動產），是蔡阿有帶我及我先生去看
                  的，當時還沒有寫斡旋金契約，在電話中我
                  曾經告訴過蔡阿有，有問題的房子我們不要
                  ，而且我還有告訴蔡阿有，拍賣的房子我也
                  不要，因為我先前住的房子就是凶宅，所以
                  我不買有問題的房子，所以我才會說有問題
                  的房子我不要，另外法拍屋轉手的價格比較
                  低，所以我也不要，而且法拍屋貸款也貸的
                  比較低。蔡阿有在電話中跟我說這個房子沒
                  有問題…她說先前的屋主交友不慎，導致資
                  金出問題，所以要賣房子，她並沒有告訴我
                  前屋主有被法院查封的事情…蔡阿有沒有讓
                  我看謄本…當時就是拿建物平面圖及地籍圖
                  謄本給我看，她當時拿出一疊文件，除此之
                  外，我並沒有逐頁的看資料，我當時有向蔡
                  阿有要謄本…她只說會去便利商店印給我，
                  但後來沒有給我，我打電話問她，她還是沒
                  有給我謄本…」等證言為證。但查，證人葉
                  慧貞上開曾向證人蔡阿有表示不欲購買「曾
                  被法拍之房屋」一節，為證人蔡阿有所否認
                  。證人蔡阿有並證述：「…我是仲介…原告
                  方面是委託我們公司的業務員蔡瑞芳銷售房
                  子…蔡瑞芳負責賣方方面的經紀人…被告在
                  看系爭房屋之前，就有經過我的介紹看過其
                  他的房子…被告方面表示…有適合的標的就
                  可以介紹給他，所以是我後來尋找公司的物
                  件內容，然後介紹系爭房屋給被告，被告有
                  說整理好的房屋不要，被告還有說不乾淨的
                  房屋也不要。被告方面當時是有告訴我說房
                  子如果有問題的他不要，我並沒有詢問他，
                  所謂的『有問題』是什麼意思，我當時自己
                  主觀上的想法，他所講的有問題的房子應該
                  是凶宅…我知道系爭房屋原本是法拍屋，不
                  過我並沒有告訴被告，因為被告也沒有問我
                  這個問題…我們要跟買方收斡旋金的時候，
                  會帶產權資料去，被告有叫我去找被告的配
                  偶（即證人葉慧貞）看資料，被告的太太看
                  產權時，並沒有說法拍屋不要，有問題的房
                  子不要等…談價的過程中，被告方面並沒有
                  特別去提到這個房子是法拍屋要降低價格，
                  談好價格後，有簽立買賣合約書，被告是和
                  他的太太一起來…在簽約的過程中，買方並
                  沒有向賣方強調有那幾類的房子他不願意購
                  買。到了要交第三期款的時候，他們沒有照
                  時間來交…從開始到我們店裡面看房子到簽
                  完約付完第二期款，買方從來沒有跟我表示
                  過法拍屋他們不要買，他只是曾經告訴過我
                  ，有問題的房子他不要，當時我聽的認知，
                  所謂有問題就是指凶宅，因為在我的經驗裡
                  面，買方會問這個問題，大部分都是指凶宅
                  的意思…被告來看房子時，我就有告訴被告
                  ，系爭房子因為欠錢曾經被法院查封要拍賣
                  ，我有告訴過他這個問題，因為被告沒有追
                  問後續的問題，我也就沒有提到原告就是從
                  法拍取得系爭房屋…」。證人葉慧貞與被告
                  為夫妻關係，誼屬至親，就系爭不動產之買
                  賣，顯有相當之利害關係。又證人蔡阿有為
                  仲介人員，居間仲介系爭買賣過程中有無善
                  盡受任義務，對之亦有相當之利害關係，所
                  為證言是否屬實？亦應有所斟酌。然證人葉
                  慧貞所言既與證人蔡阿有之證詞不符，自應
                  另有其他事證佐證，始得據為有利於被告之
                  認定。本件被告及證人葉慧貞均未能提出其
                  他證據，資供證明：確曾表示不欲購買曾被
                  法拍之房屋一情屬實；卷附與系爭不動產買
                  賣相關之文書資料中，亦未見被告有就此項
                  條件而為註記之要求。另依一般社會交易慣
                  例，「曾被法拍之房屋」並非與「不乾淨」
                  或「有問題」之凶宅房屋，同等看待；亦不
                  致有使人心生畏怖而無購買意願之情況，充
                  其量僅係供為議價之空間及理由，而非交易
                  上所必須告知他方之重要事項。再者，因法
                  院拍賣而取得不動產所有權時，於該不動產
                  之登記謄本上，其登記原因均會有「拍賣」
                  之記載，而不動產登記謄本復為任何人均可
                  自行向地政機關申領取得之文件，加以訴外
                  人常福公司所提供予被告方面過目之文件中
                  ，亦附有系爭不動產之登記謄本在其內，其
                  上所記載之登記原因亦明載「拍賣」之文字
                  。是證人蔡阿有縱有未行影印謄本交付被告
                  配偶即證人葉慧貞之情事，客觀上亦難據以
                  推論原告有故意隱瞞其係經由法院拍賣而取
                  得系爭不動產所有權之事實，並有意圖使被
                  告陷於錯誤之故意，核與前述民法第92條第
                  1項所定得「因被詐欺而為意思表示」之行
                  使要件不合。是被告依民法第92條第1項規
                  定，所為撤銷被詐欺所為之應買意思表示之
                  抗辯，並非可採。
              (5)、被告所為撤銷被詐欺之意思表示抗辯，既非
                  有據，則其未依約給付第三期完稅款一情，
                  自屬債務人給付遲延，原告前已於99年2月2
                  2日以臺中英才郵局第335號存證信函定期催
                  告被告依約給付，並聲明逾期將依買賣契約
                  書第八條約定解除兩造間之系爭不動產買賣
                  契約，另於99年3月8日以臺中英才郵局第42
                  6號存證信函向被告為解除解除兩造間之系
                  爭不動產買賣契約之意思表示通知，更於99
                  年7月14日言詞辯論期日中，再以言詞再對
                  被告為解約之通知。則兩造間之系爭不動產
                  買賣契約，自因原告行使解除權而溯及訂約
                  時失其效力。從而，原告本訴請求確認兩造
                  間於99年1月22日就系爭不動產所為之買賣
                  關係不存在，為有理由，應予准許。
            乙、反訴部分：
              (1)、契約解除時，當事人雙方回復原狀之義務，
                  除法律另有規定或契約另有訂定外，依左列
                  之規定：一、由他方所受領之給付物，應返
                  還之。二、受領之給付為金錢者，應附加自
                  受領時起之利息償還之。民法第259條第1項
                  第1、2款定有明文。本件兩造間之系爭不動
                  產買賣契約，業因反訴被告行使解除權而溯
                  及訂約時失其效力。反訴被告並依兩造間原
                  有之系爭不動產買賣契約書第捌條「違約罰
                  責」第1項約定，而為反訴原告所給付之594
                  ,659元買賣價金全數充為違約金而予以沒收
                  之抗辯。
              (2)、按當事人得約定債務人於債務不履行時，應
                  支付違約金；違約金，除當事人另有訂定外
                  ，視為因不履行而生損害之賠償總額。其約
                  定如債務人不於適當時期或不依適當方法履
                  行債務時，即須支付違約金者，債權人除得
                  請求履行債務外，違約金視為因不於適當時
                  期或不依適當方法履行債務所生損害之賠償
                  總額，民法第250條第1項、第2項定有明文
                  。又同法第252條規定：「約定之違約金額
                  過高者，法院得減至相當之數額。」。故約
                  定之違約金如有過高之情事，法院即得依此
                  項規定核減至相當之數額，無待於當事人請
                  求給付後始行核減，且此項核減，法院得以
                  職權為之，亦得由遭沒收之一方訴請法院核
                  減。至違約金是否相當，則應依一般客觀事
                  實、社會經濟狀況及當事人所受損害情形，
                  以為衡量之標準，若所約定之額數，與實際
                  損害顯相懸殊者，法院自得酌予核減，並不
                  因其為懲罰性違約金或賠償額預定性違約金
                  之性質而有差異。
              (3)、本件反訴被告以反訴原告違約為由而依系爭
                  不動產買賣契約第捌條第1項約定，將反訴
                  原告所給付之買賣價金594,659元全額沒收
                  充為違約金。本院審酌兩造於系爭不動產買
                  賣契約書簽立後，僅隔十餘日即生紛爭，旋
                  經反訴被告發函解除契約，又反訴被告依約
                  應給付訴外人常福公司仲介服務費75,000元
                  ，反訴被告另因系爭不動產之買賣紛爭，致
                  未能於確認買賣關係不存在之前，另將系爭
                  不動產出售他人，致生不動產閒置迄今約9
                  個月，及原依約可及早取得買賣價金之資金
                  運用利益等客觀事實、社會經濟狀況及當事
                  人所受損害等情狀，因認反訴被告所為沒收
                  反訴原告所給付之全額價金594,659元充為
                  違約金，其金額尚屬過高，爰予酌減本件違
                  約金之合理金額為40萬元為相當。
              (4)、末按，約定之違約金過高，經法院核減至相
                  當之數額後，就所核減之部分，應依不當得
                  利規定返還他方，並應按所酌減之數額，依
                  民法第182條第2項規定計付利息。本件兩造
                  間之系爭不動產買賣契約，既因反訴被告行
                  使解除權而溯及訂約時失其效力，而反訴被
                  告對反訴原告所得主張沒收之違約金數額，
                  復經本院核減為40萬元。從而，反訴原告依
                  不當得利規定得請求反訴被告返還之金額，
                  計為194,659元（計算式：594,659元-400,0
                  00元＝194,659元）。
肆、綜上所述，系爭不動產買賣並無被告所抗辯之房屋「不乾淨
    」或「有問題」之瑕疵存在，被告依民法第92條第1項規定
    所為撤銷被詐欺之意思表示之抗辯，既非可採，則原告以被
    告給付遲延為由，經定期催告被告給付未果後，而於99年3
    月8日以臺中英才郵局第426號存證信函對被告為解除系爭不
    動產買賣契約之意思表示通知，並於99年7月14日言詞辯論
    期日中再以言詞對被告為解約之通知，自生合法解除系爭不
    動產買賣契約之效力。從而，原告訴請確認兩造間於99年1
    月22日就系爭不動產所為之買賣關係不存在，為有理由。另
    系爭不動產買賣關係既已不復存在，而反訴被告所得沒收反
    訴原告前所給付之價金充為違約金之合理數額，業經本院核
    減為40萬元為適當。從而，反訴原告依不當得利之規定，反
    訴請求反訴被告返還594,659元及自99年1月25日起至清償日
    止，按年利率百分之5計算之利息，就其中之194,659元及自
    99年1月25日起至清償日止，按週年利率百分之5計算之利息
    範圍內，為有理由，予以准許；逾此部分所為之反訴主張，
    則非有據，應予駁回。
伍、本件反訴原告勝訴部分，因所命給付之金額未逾50萬元，應
    依民事訴訟法第389條第1項第5款規定，依職權宣告假執行
    ，另依職權宣告反訴被告得供擔保而免為假執行之擔保金額
    ；至反訴原告敗訴部分，其假執行之聲請，因該部分反訴之
    駁回而失所依附，不應准許，併予駁回。
陸、本件事證已臻明確，兩造其餘攻擊防禦方法與舉證，核與判
    決結果無影響，爰不逐一論述，附此敘明。
柒、據上論結，原告之訴為有理由，反訴原告之反訴則一部有理
    由、一部無理由，依民事訴訟法第79條、第389條、第392
    條，判決如主文。
中    華    民    國    99    年    11    月    22    日
                  民事第四庭    法  官  林宗成
正本係照原本作成。
如對本判決上訴，須於判決送達後20日內向本院提出上訴狀。如
委任律師提起上訴者，應一併繳納上訴審裁判費。
中    華    民    國    99    年    11    月    22    日
                                書記官

司法院資訊處製作；財團法人民間司法改革基金會備份。
